【裁判字號】    96,訴,3425
【裁判日期】    971024
【裁判案由】    違反槍砲彈藥刀械管制條例等
【裁判全文】
臺灣高雄地方法院刑事判決          96年度訴字第3425號
公  訴  人  臺灣高雄地方法院檢察署檢察官
被      告  己○○
                    （另案於臺灣臺南監獄執行中）
選任辯護人  秦德進律師
被      告  丁○○
                    （另案
選任辯護人  鄧國璽律師
被      告  乙○○
選任辯護人  蔡祥銘律師
            蔡晉祐律師
被      告  甲○○
上列被告等因違反槍砲彈藥刀械管制條例等案件，經檢察官提起
公訴（96年度偵字第13391 、21227 、23404 號），本院判決如
下：
    主  文
己○○犯非法持有可發射子彈具殺傷力之槍枝罪，處有期徒刑
年貳月，併科罰金新臺幣拾貳萬元，罰金如易服勞役，以新臺幣
壹仟元折算壹日。扣案具殺傷力改造手槍壹支（含彈匣壹個，槍
枝管制編號0000000000號），沒收之。又共同犯恐嚇
危害安全罪，處有期徒刑拾月，減為有期徒刑伍月。應執行有期
徒刑年伍月，併科罰金新臺幣拾貳萬元，罰金如易服勞役，以
新臺幣壹仟元折算壹日。
丁○○共同犯恐嚇危害安全罪，累犯，處有期徒刑壹年，減為有
期徒刑陸月，如易科罰金，以新臺幣壹仟元折算壹日。
乙○○、甲○○共同犯恐嚇危害安全罪，各處有期徒刑捌月，各
減為有期徒刑肆月，如易科罰金，均以新臺幣壹仟元折算壹日。
    事  實
一、己○○明知可發射子彈具有殺傷力之各式槍砲及具有殺傷力
    之子彈，均屬槍砲彈藥刀械管制條例所列管之槍枝及彈藥，
    非經主管機關或中央主管機關許可，不得擅自持有，竟於民
    國95年5 月間某日，在其址設高雄縣燕巢鄉○○村○○路1
    之3 號住家旁之空地，收受其友人即真實姓名、年籍不詳，
    綽號「阿力」之成年人所交付可供發射子彈而具殺傷力之由
    仿GLOCK 廠17型半自動手槍製造槍枝換裝土造金屬槍管而成
    改造手槍1 支（含彈匣1 個、槍枝管制編號0000000000號）
    及具有殺傷力之直徑8.9 mm金屬彈頭土造子彈1 顆，並埋藏
    於上開空地內，而非法持有之。
二、丁○○前於85年間，因殺人未遂、違反槍砲彈藥刀械管制條
    例等案件，經臺灣高等法院高雄分院以87年度上更一字第22
    1 號各判處有期徒刑3 年、1 年6 月，應執行有期徒4 年確
    定在案，入監執行後，於90年3 月23日假釋出監並付保護管
    束，於91年3 月28日保護管束期滿未經撤銷假釋，而以執行
    完畢論，詎仍不知悔改。緣己○○受僱於戊○○，為址設高
    雄縣燕巢鄉○○村○○路101 號之「合宜亨土資場」處理公
    關事宜，其認戊○○領取該土資場所交付之公關費用後，侵
    吞款項未予發放，而思與戊○○匯算追討，另覃啟川（另經
    檢察官發布通緝）則冀圖分配上開「合宜亨土資場」公關費
    用之利益，丁○○明知上情，竟與其胞兄覃啟川、己○○、
    己○○之友人乙○○（綽號「大胖子」）、甲○○（綽號「
    國仔」）共謀前往「合宜亨土資場」找戊○○談判。95年12
    月11日，己○○、乙○○、甲○○、覃啟川4 人預先將覃啟
    川以不詳方式取得之不詳短槍、丁○○向友人借得具AK47步
    槍外型之不詳長槍（均未扣案，所涉違反槍砲彈藥刀械管制
    條例罪嫌，由檢察官另行偵辦）藏置在己○○上開住處旁之
    空地，以備於翌日談判時如有突發狀況而供不時之需，95年
    12月12日15時許，己○○、乙○○、甲○○、覃啟川、丁○○先後駕車前往「合宜亨土資場」，由己○○、丁○○、覃
    啟川進入該土資場執行副總許志宏辦公室內與戊○○進行談
    判，斯時許志宏、土資場老闆鄭豐民均在場，己○○與戊○○談判未幾，雙方即起爭執，戊○○乃教唆其小弟以石塊、
    棍棒砸毀己○○之自小客車（毀損部分未據告訴），己○○
    、丁○○、乙○○、甲○○、覃啟川等人見狀，竟基於恐嚇
    危害安全之犯意聯絡，由甲○○駕車返回上開藏匿槍枝地點
    ，攜帶前揭不詳長槍、短槍至談判現場，甲○○並持上開不
    詳短槍與乙○○一同在上揭辦公室門口警戒示威，己○○即
    承上共同犯意，持前開不詳長槍進入辦公室內，先朝天花板
    擊發1 槍示威，繼而以長槍之槍柄重擊戊○○頭部及毆打身
    體數下，致戊○○受有腦震盪、頭部撕裂傷、右手小指骨折
    及左手臂挫傷等傷害（傷害部分未據告訴），用以恫嚇戊○○，覃啟川同時對戊○○恫稱「不可能輕易放過你」等語，
    致使戊○○心生畏懼，而共同以此加害戊○○身體之事恐嚇
    戊○○，致生危害於戊○○之安全。嗣因許志宏出面勸阻，
    己○○等人始將戊○○送醫。
三、嗣因不詳民眾檢舉上開槍擊案件，經警循線追查，並於96年
    5 月3 日10時許，經己○○同意搜索前開己○○住家旁空地
    ，起獲前揭具殺傷力之仿GLOCK 廠17型半自動手槍之改造槍
    枝1 支（槍枝管制編號0000000000）、金屬彈匣1 個及具殺
    傷力之直徑8.9 mm金屬彈頭土造子彈1 顆，始循線查悉全情
    。
四、案經高雄縣政府警察局岡山分局報告臺灣高雄地方法院檢察
    署檢察官偵查起訴。
    理  由
壹、證據能力之認定：
一、按偵查中有關鑑定人之選任及鑑定機關（團體）之囑託，依
    刑事訴訟法第198 條及第208 條之規定，應由檢察官為之，
    而鑑定人及鑑定機關（團體）實施鑑定或審查之人所為之言
    詞或書面報告，即為傳聞證據之例外，具有證據能力。是檢
    察官對於偵查中之案件，認須實施鑑定者，固應就具體個案
    ，選任鑑定人或囑託鑑定機關（團體）為之；但對於司法警
    察機關調查中之案件，或有量大或急迫之情形，為因應實務
    之現實需求，如檢察官針對該類案件之性質，認為當然有鑑
    定之必要者，基於檢察一體原則，得由該管檢察長對於轄區
    內之案件，以事前概括選任鑑定人或囑託鑑定機關（團體）
    之方式，俾便轄區內之司法警察官、司法警察對於調查中之
    此類案件，得即時送請事前已選任之鑑定人或囑託之鑑定機
    關（團體）實施鑑定。是本案改造手槍，雖係由高雄縣政府
    警察局送請內政部警政署刑事警察局鑑定，但是內政部警政
    署刑事警察局為臺灣高等法院檢察署檢察長事先概括選任之
    鑑定機關，仍屬受檢察官囑託鑑定，其出具之書面鑑定報告
    即內政部警政署刑事警察局（下稱刑事警察局）96年6 月13
    日刑鑑字第0960074276號槍彈鑑定書，應屬刑事訴訟法所定
    之傳聞例外，當具有證據能力。
二、卷附法務部調查局97年9 月4 日調科字第09700362400 號
    鑑定通知書，係本院依上開規定囑託機關所為之鑑定，而上
    開鑑定報告，即屬依刑事訴訟法第206 條第1 項之規定所出
    具之書面鑑定報告，該鑑定意見書雖係被告以外之人於審判
    外之陳述，然既屬依上揭刑事訴訟法之規定所提出之書面鑑
    定報告，即合於同法第159 條第1 項規定所稱「法律有規定
    者」有證據能力之情形，自得採為認定事實之證據。
三、末按被告以外之人於審判外之陳述，雖不符同法第159 條之
    1 至之4 規定，而經當事人於審判程序同意作為證據，法院
    審酌該言詞陳述或書面陳述作成時之情況，認為適當者，亦
    得為證據，刑事訴訟法第159 條之5 第1 項亦規定明確。查
    本案所引用之其餘證據資料（詳後引證據），因被告等及其
    辯護人、檢察官均同意可作為證據使用，本院審酌該證據作
    成之情況，並無違法取得等不當之處，認以之作為證據，應
    屬適當。
貳、實體部分：
ㄧ、被告己○○所犯非法持有可發射子彈具殺傷力之槍枝、子彈
    罪部分：
（一）上開被告己○○非法持有具殺傷力子彈之事實，業據其於
      本院最後審理時坦承不諱，並有高雄縣政府警察局岡山分
      局搜索扣押筆錄、扣押物品目錄表1 份、搜索照片10張在
      卷可憑（警二卷第71、82至91頁）暨扣案土造子彈1 顆扣
      案可稽，均核與被告上開所供情形相符。且扣案上開子彈
      經送刑事警察局鑑定結果，認：「三、送鑑子彈壹顆，認
      係土造子彈，具直徑8.9mm 金屬彈頭，經試射，可擊發，
      認具殺傷力... 」等語，有卷附該局96年6 月13日刑鑑字
      第096007 4276 號槍彈鑑定書1 份可稽（96偵13391 號卷
      第83頁），被告己○○上開自白核與事實相符，其此部分
      非法持有子彈犯行，堪以認定。
（二）另訊據被告己○○固坦認於上開時、地收受友人「阿力」
      所交付上開改造手槍1 支（含彈匣1 個）及具有殺傷力之
      土造子彈1 顆，嗣經警於96年5 月3 日在其上開住處旁之
      空地進行搜索查扣等情，惟矢口否認有何持有具殺傷力改
      造手槍之犯行，並辯稱：上開扣案改造手槍之槍管、撞針
      等零件毀損，如射擊子彈，該手槍會解體，滑套會散開，
      不因此不能射擊云云（院卷第192頁）。經查：
    1.被告己○○於95年5 月間某日，在其址設高雄縣燕巢鄉○○村○○路1 之3 號住家旁之空地，同時收受其友人「阿
      力」所交付可供發射子彈而具殺傷力之由仿GLOCK 廠17型
      半自動手槍製造槍枝換裝土造金屬槍管而成改造手槍1 支
      （含彈匣1 個、槍枝管制編號0000000000號）及具有殺傷
      力之直徑8.9 mm金屬彈頭土造子彈1 顆而持有之，並將之
      埋藏於上開空地內，嗣於於96年5 月3 日，經警持本院所
      核發之搜索票進行搜索查扣等事實，業據被告分別於本院
      最後審理時供陳確於查獲時間之1 年前自阿力處收受上開
      改造手槍、子彈而持有等情在卷（院卷第320 頁），且有
      本院搜索票、高雄縣政府警察局岡山分局搜索扣押筆錄、
      扣押物品目錄表1 份、搜索照片10張在卷可憑（警二卷第
      71、82至91頁），復有上開改造手槍1 支、彈匣槍1 個、
      土造子彈1 顆扣案可稽，均核與被告己○○上開所供情形
      相符，此部分事實堪以認定。
    2.被告己○○雖以前詞置辯，惟上開改造手槍經送刑事警察
      局鑑定結果，認：「一、送鑑手槍壹枝（槍枝管制編號00
      00000000號），認係改造手槍，由仿GLOCK 廠17型半自動
      手槍製造之槍枝，換裝土造金屬槍管而成，擊發功能正常
      ，可供擊發適用子彈使用，研判具殺傷力。... 」等語，
      有卷附該局96年6 月13日刑鑑字第0960074276號槍彈鑑定
      書1 份可稽（96偵13391 號卷第83頁）。雖本件依被告請
      求，另送請法務部調查局就上開被告所辯手槍結構部分進
      行鑑定結果，認為：「二、送鑑槍枝機械操作性能不良；
      經檢視滑套後端擊發機構之撞針複進簧徑太粗，影響撞針
      後置待發或向前撞擊功能，致拉動滑套上膛後擊發機構撞
      針功能時有時無；另滑套勾組鬆動，當擊發機構正常時扣
      動扳機後，由於滑套鉤鬆脫，易導致滑套與槍身脫鉤分解
      ；因本實驗室並無該槍適用之子彈，無法實施試射，惟依
      實務經驗認為，送鑑槍枝若實彈射擊，則槍枝滑套會自槍
      身脫鉤解體，解體後滑套內零組件或會隨之散開。三、前
      述送鑑槍枝依其現狀認不宜發射子彈，惟修飾或換裝其滑
      套鉤組、撞針複進簧后，始能正常使用發射具有殺傷力的
      土造改裝子彈」等語，有法務部調查局97年9 月4 日調科
      字第09700362400 號鑑定通知書暨所附槍枝拆解照片5
      幀在卷可憑（院卷第212 頁）。然衡諸上開法務部調查局
      鑑定書前後文義，上開改造手槍之擊發機構撞針功能僅係
      時有時無而處於不穩定狀態，並未完全失去擊發功能，該
      手槍依其現況僅係不「宜」發射子彈，並非不「能」發射
      子彈，而不宜原因乃子彈射出後，滑套會自槍身脫鉤解體
      ，亦非子彈無法自槍枝內射出，則該等鑑定內容，與上開
      刑事警察局所認「可擊發適用子彈」之鑑定意見並無牴觸
      ；且送鑑槍枝業經刑事警察局「以『性能檢驗法』進行鑑
      定（所謂性能檢驗法係指檢測證物之機械結構及機械性能
      是否完整之方法，其原理及方法係以實際操作檢測、研判
      槍枝結構、功能是否完整；倘其結構完整，能發揮其功能
      者，則認其擊發功能正常，可供擊發適用子彈使用，認具
      傷殺力），確認具有殺傷力無誤，考量正確、合法及安全
      等原則，無需以『動能測試法』實際進行試射之必要，故
      前揭槍枝並未以『動能測試法』裝填子彈實際試射」，亦
      據刑事警察局以97年9 月25日刑鑑字第0970137685號函覆
      明確（院卷第253 頁），則本件扣案改造手槍縱經發射子
      彈後可能解體，然因其經上開二機構進行鑑定結果，既可
      供擊發適用子彈，縱於子彈射出後解體，仍無礙其確具殺
      傷力之認定，亦無以實射進行鑑定之必要。則被告辯稱扣
      案改造手槍經試射後會解體且應進行實射鑑定云云，委不
      足採。
（三）綜上，本件事證明確，被告己○○犯非法持有可發射子彈
      具殺傷力之槍枝及持有具殺傷力子彈之犯行，堪以認定，
      均應予依法論科。
二、被告己○○、丁○○、乙○○、甲○○共同犯恐嚇危害安全
    罪部分：
（一）訊據被告己○○、乙○○、甲○○對於其等共同於上開時
      、地分持上開不詳長槍、短槍，以加害身體之事實恐嚇被
      害人戊○○等情，均於本院審理時坦承不諱（院卷第289
      、319 頁），核與證人即被害人戊○○於警詢、偵查中指
      述之情節大致相符，並經證人許志宏於警詢及於偵查中證
      述屬實，復有高雄縣政府警察局岡山分局95年12月22日現
      場勘察報告暨現場照片26幀（警二卷第51至62頁）、被害
      人傷勢照片4 幀（警二卷第66、67頁）可資佐證。再共犯
      覃啟川於案發當時確實口出「不可能輕易放過你」等語以
      恫赫戊○○，亦據證人戊○○於警詢、偵查中指證明確（
      警二卷第45頁、96偵13391 卷第108 頁）。另依證人戊○○亦於偵查中證稱：當日其與被告己○○吵架，被告己○○開槍是為了恐嚇其，其見被告己○○持槍往天花板開槍
      ，心裡很害怕等語（96偵13391 卷第108 頁），佐以共犯
      覃啟川所陳述上開言語之語意、被告己○○繼而毆打戊○○之客觀行為及被告甲○○持槍在門口警戒等情狀，則被
      告己○○乙○○、甲○○、共犯覃啟川等人所為，已令被
      害人戊○○心生畏懼，致生危害於其安全亦明。綜上足認
      被告己○○、乙○○、甲○○上開自白核與事實相符，洵
      堪採為論罪科刑之依據，此部分事證明確，被告己○○、
      乙○○、甲○○共同恐嚇危害安全犯行，均堪認定。
（二）另訊據被告丁○○固坦認於上開案發時間，前往「合宜亨
      土資場」等情，惟矢口否認有何恐嚇危害安全犯行，並辯
      稱：伊於當日係前往該處找被告己○○聊天，並無人事先
      聯繫伊到場，且到場後僅進去辦公室一下子就出來，未看
      見被告己○○拿槍，不知被告己○○等人之行為，且伊在
      場並無其他恐嚇行為云云（院卷第51、120 頁）。惟查：
    1.證人戊○○於警詢中指稱：被告己○○在現場開槍時，證
      人許志宏、「合宜亨土資場」老闆鄭豐民、被告丁○○及
      共犯覃啟川均在場；於偵查中證稱：案發當日下午4 時許
      ，其與證人許志宏、被告己○○、丁○○及覃啟川在辦公
      室談判，被告己○○持長槍往天花板開槍，又以長槍槍托
      毆打其頭部，被告丁○○、覃啟川就在旁邊看著被告己○○毆打其等語明確（警二卷第43頁、96偵1339 1卷第117
      頁），核與證人許志宏證稱：談判當時進到辦公室的是被
      告己○○、丁○○、覃啟川、被害人戊○○等情相符（96
      偵13391 卷第110 頁），足認被告丁○○於案發之際確有
      進入案發地點之辦公室內並在場參與談判。佐以被告己○○於偵查中曾供稱：被告丁○○係伊找去，伊找被告丁○○去談判等語（偵卷第21頁），恰與被告丁○○前於警詢
      中供稱：案發前是被告己○○打電話給伊，要伊去「合宜
      亨土資場」談對帳事宜、及於偵查中供稱案發當天係被告
      己○○邀伊前往，要被害人戊○○將工資還給被告己○○
      等情（警一卷第34頁、96偵1339 1號卷第24頁）相合，足
      認被告丁○○事先確實經被告己○○告知事情原委，其於
      案發時前往「合宜亨土資場」，目的係參與本件談判至明
      。
    2.且被告己○○前於本院羈押訊問時供稱：伊持槍進入辦公
      室之際，被告丁○○、覃啟川剛好從辦公室走出來，當時
      被告丁○○、覃啟川見伊拿槍進去辦公室時，並未問伊拿
      槍要做何事，因他們知道伊拿槍之原因；及於偵查中供稱
      ：上開長槍係被告丁○○向朋友借來，覃啟川當日前往談
      判，不只談到其薪資，還有一併談「合宜亨土資場」保護
      費分配之事，保護費是土資場交給戊○○，但共犯覃啟川
      想吃下來，被告丁○○是覃啟川叫來幫忙的等語（聲羈卷
      第5 頁、96偵13391 卷第78頁），佐以上揭證人戊○○於
      偵查中證述被告丁○○、覃啟川就在一旁觀看被告己○○
      以長槍槍托毆打其頭部之情形，可見被告丁○○對被告己○○該等作為，並未有何感到驚訝、意外或積極防止被告
      己○○傷害戊○○之舉動，則果被告丁○○僅單純受託居
      中參與談判協調，並無欲與被告己○○、乙○○、甲○○
      、覃啟川等人共為恐嚇犯行，其何以不與證人許志宏一起
      阻止、勸解被告己○○，反而袖手旁觀？則被告丁○○不
      僅熟知本件談判之目的，甚且有事前提供上開不詳長槍之
      行為，更於案發之際對被告己○○上開持槍作為了然於心
      ，均益證共犯覃啟川圖謀上開「合宜亨土資場」所交付之
      保護費（公關費用）利益，被告丁○○係前往協助之角色
      ，而與被告己○○、乙○○、甲○○及共犯覃啟川間，就
      上開恐嚇犯行，有犯意聯絡及行為分擔至明。
    3.被告丁○○嗣雖於本院審理中辯稱係臨時前往找被告己○○聊天，並未經人邀約前往，進入上開談判之辦公室一下
      子就走出來，未看見被告己○○持槍，不知道發生何事云
      云，此雖據被告己○○於本院審理中供稱被告丁○○並不
      知伊等要持槍之事云云（院卷第54頁）。然被告丁○○前
      已於警詢、偵查中自承經被告己○○通知前往參與談判，
      且於當發當日確係實際參與談判之人，已如前述，被告丁○○嗣於本院審理中所辯，即與上開跡證不符。復衡以被
      告丁○○、己○○於突遭警詢之際，因事發突然，無暇細
      思此間利害關係，往往未及設辭，所供本可能較接近真實
      ，又果被告丁○○確不知被告己○○、覃啟川與戊○○之
      紛爭，其於警、偵時當無可能自承被告己○○邀其前往談
      判並向戊○○索討積欠之薪水等事實，而致令自己涉嫌其
      中之理，堪認被告丁○○、己○○上開警詢、偵查中所供
      應較其等於本院本審理時所供較為可信。另被告己○○持
      槍進入上開辦公室之際，被告丁○○、覃啟川均有目睹，
      亦如前述，被告丁○○縱於被告己○○開槍之際已走出會
      議室，然亦可看見被告己○○持槍進入辦公室之過程；況
      當時被告甲○○、乙○○分持上開不詳短槍、空氣槍站在
      辦公室門口警戒，業據被告甲○○、乙○○供明在卷及證
      人許志宏於警詢、偵查中證述明確，被告丁○○嗣縱走出
      該談判之辦公室，亦當能看見被告甲○○持槍與被告乙○○共同警戒、示威之舉動，足認其對於被告己○○、乙○○、甲○○等人於當日持槍之行為，已難委為不知。其上
      開所辯，洵無足採。被告丁○○確與被告己○○、乙○○
      、甲○○、共犯覃啟川共同犯上開恐嚇危害安全犯行，亦
      同堪認定。
（三）至起訴書雖認被告乙○○於案發前之95年1 月間某日，向
      「華山模型店」購得具殺傷力之仿義大利貝瑞塔廠M84 型
      半自動手槍外型空氣手槍1 把而非法持有之（所涉違反槍
      砲彈藥刀械管制條例部分另經本署檢察官以96年度偵字第
      11397 號提起公訴），而於案發當時即手持上開空氣槍在
      談判之辦公室門口警戒示威等語。惟此部分業經被告乙○○於警詢、本院審理中否認案發時手持該槍等情在卷（警
      二卷第19頁、院卷第49頁）；雖被告甲○○前於警詢中指
      認另案扣得之仿義大利貝瑞塔廠M84 型半自動手槍外型空
      氣槍為被告乙○○當日持往現場之槍枝云云（警二卷第30
      頁），惟其該等指認係就上開空氣槍照片加以指認，此觀
      諸上開警詢筆錄記載「警方於乙○○家中所起獲之手槍照
      片」等文字自明，並非親見上開空氣槍之外觀而指認，又
      觀以上開空氣槍之照片（警二卷第115 、116 頁）與一般
      手槍、玩具槍外型相似，果非仔細檢視、比對，實難分辨
      其不同，被告甲○○此部分指認是否屬實，本有疑義。又
      證人戊○○、許志宏於警詢、偵查中均證稱除被告己○○
      持上開不詳長槍外，辦公室門口另有一名男子持槍等情明
      確（警二卷第44、47頁；96偵13391 卷第111 、117 頁）
      ；被告甲○○復自承當日持有上開不詳短槍與被告乙○○
      在旁警戒（警二卷第28、30頁），其就自己不利部分所為
      陳述應可採信。再被告乙○○所涉持有上開具殺傷力空氣
      槍之行為，亦經本院以96年度訴字第2512號判處有期徒刑
      2 年，緩刑5 年在案，該案復未敘及被告乙○○有持上開
      空氣槍參與本件犯行之情，有上開判決書、臺灣高等法院
      被告前案紀錄表各1 份在卷足稽。則本件尚難認定被告乙○○於案發當日有持前開另案扣得之具殺傷力空氣槍共為
      恐嚇危害安全犯行之事實，公訴意旨此部分所指，容有誤
      解，亦併此敘明。
（四）綜上，被告己○○、丁○○、乙○○、甲○○共同恐嚇危
      害安全之犯行，均堪以認定，應予依法論科。
三、論罪科刑：
（一）按共同正犯，係共同實施犯罪行為之人，在共同意思範圍
      內，各自分擔犯罪行為之一部，相互利用他人之行為，以
      達其犯罪之目的，其成立不以全體均參與實施犯罪構成要
      件之行為為要件；參與犯罪構成要件之行為者，固為共同
      正犯；以自己共同犯罪之意思，參與犯罪構成要件以外之
      行為，或以自己共同犯罪之意思，事前同謀，而由其中一
      部分人實行犯罪之行為者，亦均應認為共同正犯，使之對
      於全部行為所發生之結果，負其責任。本件被告己○○邀
      集被告丁○○、乙○○、甲○○及共犯覃啟川前往上開「
      合宜亨土資場」與戊○○談判，並於談判破裂之際，分由
      被告甲○○前往拿取上開不詳長、短槍，被告己○○持長
      槍開槍、毆打以為威嚇，被告甲○○持槍與被告乙○○站
      立門口警戒示威、覃啟川復出言恫赫，被告丁○○雖僅在
      旁觀看，然已顯有相互利用、分擔被告己○○等人之行為
      而達犯罪目的之情，被告己○○、丁○○、乙○○、甲○○人自應就彼此及共犯覃啟川所為，共負刑責。
（二）是核被告己○○所為，分別係犯槍砲彈藥刀械管制條例第
      8 條第4 項之非法持有可發射子彈具殺傷力之槍枝罪、同
      條例第12條第4 項非法持有具殺傷力子彈罪、刑法第305
      條恐嚇危害安全罪。被告丁○○、乙○○、甲○○所為，
      均係犯刑法第305 條恐嚇危害安全罪。被告己○○、丁○○、乙○○、甲○○及共犯覃啟川就上開恐嚇危害安全犯
      行間，有犯意聯絡及行為分擔，應論以共同正犯。被告己○○以一行為觸犯上開非法持有可發射子彈具殺傷力之槍
      枝、非法持有具殺傷力子彈2 罪名，係想像競合犯，應依
      刑法第55條規定，從一重之非法持有可發射子彈具殺傷力
      之槍枝罪處斷。被告己○○所犯上開非法持有可發射子彈
      具殺傷力之槍枝罪、恐嚇危害安全2 罪間，犯意個別，行
      為不同，應予分論併罰之。
（三）再被告丁○○前因殺人未遂、違反槍砲彈藥刀械管制條例
      等案件，經臺灣高等法院高雄分院以87年度上更一字第22
      1 號各判處有期徒刑3 年、1 年6 月，應執行有期徒4 年
      確定在案，於91年3 月28日保護管束期滿未經撤銷假釋，
      以執行完畢論，有臺灣高等法院被告前案紀錄表在卷足稽
      ，其受有期徒刑執行完畢後5 年內，故意再犯本件有期徒
      刑以上之罪，為累犯，應依刑法第47條第1 項規定加重其
      刑。又按「犯本條例之罪自首，並報繳其持有之全部槍砲
      、彈藥、刀械者，減輕或免除其刑」槍砲彈藥刀械管制條
      例第18條第1 項前段固然定有明文，然自首係指對於未發
      覺之罪為之，此觀諸刑法第62條文義自明，而所謂發覺，
      固非以有偵查犯罪權之機關或人員確知其人犯罪無誤為必
      要，而於對其發生嫌疑時，即得謂為已發覺；但此項對犯
      人之嫌疑，仍須有確切之根據得為合理之可疑者，始足當
      之，最高法院亦著有72年臺上字第641 號判例可供參照。
      本件雖係被告己○○帶同警方前往上開空地起獲本案改造
      手槍，惟員警係因上開「合宜亨土資場」之槍擊案發生後
      ，循線追查上開犯行並進行監聽，而於情資蒐集過程中合
      理懷疑被告己○○涉嫌持有管制槍枝，乃向本院聲請搜索
      票，業據本院依職權調閱本院96年度聲搜字第936 號聲請
      搜索票全卷核閱無訛，有該卷所附高雄縣政府警察局岡山
      分局搜索票聲請書、通聯譯文、本院搜索票可憑，則參諸
      上開說明，員警於查獲當日前往搜索被告之際，已依據相
      當跡證而合理懷疑被告己○○該等犯嫌，被告己○○供出
      持有本案改造手槍犯行之時間即係犯罪已遭員警發覺後，
      自不該當自首之要件，被告己○○辯稱其就此部分犯罪應
      有自首之適用云云，尚無足採，併此敘明。
（四）爰審酌被告己○○前有施用毒品、違反廢棄物清理法等前
      科（不構成累犯）；被告丁○○前另有懲治盜匪條例之前
      科；被告乙○○並無前科、被告甲○○前有違反槍砲彈藥
      刀械管制條例條例之案件而經法院免除其刑（不構成累犯
      ），有臺灣高等法院被告前案紀錄表4 份在卷可憑，被告
      己○○未經許可持有可發射子彈具殺傷力之槍枝，對於社
      會治安具有嚴重之潛在危險性，又其犯後仍未坦承此部分
      犯行；另被告己○○、丁○○、乙○○、甲○○不思以和
      平、理性之方式解決財務糾紛，反以加害身體之事恐嚇被
      害人，致使被害人受有上開傷勢，內心畏懼不安，又被告
      己○○、乙○○、甲○○犯後已坦認犯行，態度良好，被
      告丁○○則否認犯行，飾詞狡辯態度不佳，毫無悔意；暨
      念被害人攜帶眾多人員前往談判，又先砸毀被告己○○之
      車輛，已據證人許志宏陳明在卷，行為亦有不當之處；被
      告己○○等人於犯行後隨即經證人許志宏勸解終止行為，
      並將被害人送醫，尚有彌補損害之行為，被害人亦於偵查
      中亦表明不願提出告訴；而本件係被告己○○、共犯覃啟
      川為追討薪水及謀求利益所發起，其餘被告乙○○、甲○○係受請託或指示而共同犯案，情節較輕暨其等犯罪之手
      段、動機等一切情狀，各量處如主文所示之刑，併就被告
      己○○所犯上開持有可發射子彈具殺傷力槍枝罪所宣告罰
      金刑部分，審酌其上開犯罪情節，諭知如主文所示易服勞
      役之折算標準。
（五）再按「中華民國九十六年罪犯減刑條例」業經總統於96年
      7 月4 日公布，同年7 月16日施行，本件被告己○○、丁○○、乙○○、甲○○所犯恐嚇危害安全罪之犯罪時間，
      係在96年4 月24日以前，且其所犯罪名與宣告刑，經核符
      該條例第2 條第3 款規定，且無第3 條所列不予減刑之情
      形，本件即應於減刑後，依同條例第7 條規定於判決主文
      同時諭知其宣告刑及減得之刑，及就被告丁○○、乙○○
      、甲○○部分，審酌其等上開犯罪情節，各諭知如主文所
      示易科罰金之折算標準。至被告己○○所犯非法持有可發
      射子彈具殺傷力之槍枝罪，最後行為時已在96年5 月3 日
      ，復屬該條例第3 條第4 款所定罪名且經宣告有期徒刑1
      年6 月以上之刑，則不予減刑，附此敘明，並就被告己○○所犯上開不應減刑與應減刑之恐嚇危害安全罪，定其應
      執行之刑，以示懲儆。
（六）扣案改造手槍1 支（含彈匣1 個），經送鑑定結果，具殺
      傷力，業如前述，應依刑法第38條第1 項第1 款規定宣告
      沒收。另扣案具傷殺力之土造子彈1 顆，已因鑑定試射而
      滅失，爰不予宣告沒收，亦併此敘明。
據上論斷，應依刑事訴訟法第299 條第1 項前段，槍砲彈藥刀械
管制條例第8 條第4 項、第12條第4 項，刑法第11條前段、第28
條、第305 條、第55條、第47條第1 項前段、第41條第1 項前段
、第42條第3 項前段、第38條第1 項第1 款、第51條第5 款，刑
法施行法第1 條之1 ，中華民國九十六年罪犯減刑條例第2 條第
1項 第3 款、第7 條、第9 條、第11條，判決如主文。
本案經檢察官丙○○到庭執行職務。
中    華    民    國    97    年    10    月    24    日
                刑事第十三庭  審判長法  官  唐照明
                                    法  官  楊國煜
                                    法  官  黃苙荌
以上正本證明與原本無異。
如不服本判決應於收受本判決後10日內向本院提出上訴書狀，並
應敘述具體理由，如未敘述上訴理由者，應於上訴期間屆滿後20
日內補提理由書狀於本院（均須按他造當事人之人數附繕本）「
切勿逕送上級法院」。
中    華    民    國    97    年    10    月    24    日
                                    書記官  廖佳玲
附錄本案論罪科刑法條：
槍砲彈藥刀械管制條例第8條
未經許可，製造、販賣或運輸鋼筆槍、瓦斯槍、麻醉槍、獵槍、
空氣槍或第4 條第1 項第1 款所定其他可發射金屬或子彈具有殺
傷力之各式槍砲者，處無期徒刑或5 年以上有期徒刑，併科新臺
幣1 千萬元以下罰金。
未經許可，轉讓、出租或出借前項所列槍枝者，處5 年以上有期
徒刑，併科新臺幣1 千萬元以下罰金。
意圖供自己或他人犯罪之用，而犯前二項之罪者，處無期徒刑或
7 年以上有期徒刑，併科新臺幣1 千萬元以下罰金。
未經許可，持有、寄藏或意圖販賣而陳列第1 項所列槍枝者，處
3 年以上10年以下有期徒刑，併科新臺幣700 萬元以下罰金。
第 1 項至第 3 項之未遂犯罰之。
槍砲彈藥刀械管制條例第12條
未經許可，製造、販賣或運輸子彈者，處1 年以上7 年以下有期
徒刑，併科新台幣500 萬元以下罰金。
未經許可，轉讓、出租或出借子彈者，處6 月以上5 年以下有期
徒刑，併科新台幣300 萬元以下罰金。
意圖供自己或他人犯罪之用，而犯前二項之罪者，處3 年以上10
年以下有期徒刑，併科新台幣700 萬元以下罰金。
未經許可，持有、寄藏或意圖販賣而陳列子彈者，處5 年以下有
期徒刑，併科新台幣300 萬元以下罰金。
第 1 項至第 3 項之未遂犯罰之。
中華民國刑法第305條
以加害生命、身體、自由、名譽、財產之事，恐嚇他人致生危害
於安全者，處2 年以下有期徒刑、拘役或3 百元以下罰金。


司法院資訊處製作；財團法人民間司法改革基金會備份。
